【裁判字號】    95,家訴,176
【裁判日期】    950815
【裁判案由】    確認親子關係不存在
【裁判全文】
臺灣臺中地方法院民事判決             95年度家訴字第176號
原      告  乙○○
被      告  甲○○
兼上列一人
法定代理人  丙○○  住同上
上列當事人間請求確認親子關係不存在事件，本院於民國九十五
年八月八日言詞辯論終結，判決如下：
    主      文
確認甲○○（女、民國○○年○月○日生，身分證字號：Ｚ00
0000000號）非被告丙○○自原告受胎所生子女。
訴訟費用由被告負擔。
    事實及理由
一、按關於認諾及訴訟上自認或不爭執事實之效力之規定，於否
    認子女之訴，不適用之。民事訴訟法第五百九十四條定有明
    文。本件被告丙○○雖聲明同意原告之訴，並對原告主張之
    事實自認，惟不生認諾或自認之效力，自不得本於其認諾或
    自認，為其敗訴之判決，併予敘明。
二、原告主張：被告丙○○與原告於民國七十二年十月間結婚，
    現婚姻關係存續中，婚後育有二名子女。被告丙○○於長女
    出生後不久即以原告之薪水不夠支付家中費用為由，要求外
    出工作，原告未置可否，詎被告丙○○竟至有女陪侍之理容
    院上班，兩造為此屢生之爭執，被告丙○○竟於七十六年間
    離家出走，原告於七十九年一月十日申報被告丙○○為失蹤
    人口，至八十六年始撤銷，期間被告丙○○曾與訴外人胡連
    卿同居而遭原告提出妨害家庭之告訴，後雖和解，兩造之關
    係亦形同陌路，嗣原告於九十五年五月三日欲提起離婚訴訟
    而聲請戶籍謄本時，始發現戶內多出一名女兒即被告甲○○
    ，被告甲○○係八十年五月四日出生，因其出生係於原告與
    被告丙○○婚姻關係存續中而被推定為原告之子女，惟自被
    告丙○○於七十六年離家出走後，原告即未與被告丙○○同
    居，更未發生性行為，被告甲○○顯非自原告受胎，且原告
    於九十五年五月三日始悉被告甲○○出生之情事，爰依法提
    起本訴。並聲明：如主文所示。
三、被告丙○○則以：對原告主張之事實不爭執，被告甲○○確
    非原告親生之子女等語。並聲明：同意原告之請求。
四、得心證之理由
（一）原告主張其與被告丙○○現婚姻關係存續中，被告丙○○
      於七十六年間離家，離家後於八十年五月四日生下被告甲
      ○○之事實，業據提出戶口名簿影本乙份、戶籍謄本正本
      二份為憑，被告對此亦不爭執，自堪信為真實。又被告丙
      ○○離家在外期間，兩人未再同居，亦未發生性行為，離
      家期間所生子女即被告甲○○應非自原告受胎所生乙節，
      經證人劉錦鎰即被告之友到庭證述略以：「我在七十九年
      認識被告（丙○○），他到我家住過一陣子，時間斷斷續
      續，有時在我家住，有時回她自己家住，這段期間我沒看
      過她先生，也沒有看過她先生打電話找她，她懷孕期間我
      沒有看過她，七十九年八、九月間在我家住過一段時間，
      後來又回她家，一陣子又說沒有地方住，有到我家住一段
      時間，我不知道她有懷孕的事情，我知道她有結婚，但是
      沒有看過她先生。」（本院九十五年八月八日言詞辯論筆
      錄第一頁至第二頁參照），徵之證人劉錦鎰為被告之友人
      ，且被告於離家期間亦常居住於證人家中，故其所為之證
      詞應屬可信。證人劉錦鎰證稱於七十九年八、九月間即被
      告甲○○可能之受胎期間，未曾見過原告，顯然被告甲○
      ○確非自原告受胎，原告此部份之主張，亦堪信為真實。
（二）按從子女出生日回溯第一百八十一日起至第三百零二日止
      ，為受胎期間；妻之受胎，係在婚姻關係存續中者，推定
      其所生子女為婚生子女。前項推定，如夫妻之一方能證明
      妻非自夫受胎者，得提起否認之訴。但應於知悉子女出生
      之日起，一年內為之，民法第一千零六十二條第一項、第
      一千零六十三條定有明文。上開民法之規定，即屬婚生推
      定之規定，欲否認婚生推定者，僅得由夫妻之一方依民法
      第一千零六十三條第二項之規定提起否認子女之訴，在夫
      妻之一方提起否認子女之訴得有勝訴之確定判決前，無論
      何人皆不得為反於婚生推定之主張（最高法院著有七十五
      年臺上字第二０七一號判例可資參照）。查被告丙○○於
      八十年五月四日生下被告甲○○，係在其與原告婚姻關係
      存續中，依法自應推定被告甲○○為原告之婚生子女，然
      被告丙○○受胎懷有被告甲○○時，並未與原告同居即非
      自原告受胎，且原告於九十五年五月三日始知悉甲○○出
      生之事實，準此，原告於知悉被告甲○○出生之日起一年
      內即九十五年六月二十日提起本件訴訟，於法洵屬有據，
      應予准許。
五、訴訟費用負擔的依據：民事訴訟法第七十八條、第八十五條
    第一項前段。
中    華    民    國    95    年    8     月    15    日
                  家事法庭      法  官  陳學德
以上正本係照原本作成。
如對本判決上訴，須於判決書送達後二十日內向本院提出上訴書
狀（須附繕本）。
中    華    民    國    95    年    8     月    15    日
                                書記官


司法院資訊處製作；財團法人民間司法改革基金會備份。
